【裁判字號】    92,易,48
【裁判日期】    920311
【裁判案由】    竊盜
【裁判全文】
臺灣臺北地方法院刑事判決                            九十二年度易字第四八號
    公  訴  人  臺灣臺北地方法院檢察署檢察官
    被      告  乙○○
右列被告因竊盜案件，經檢察官提起公訴（九十一年度偵字第一三四二０號），本院
判決如左：
    主  文
乙○○無罪。
    理  由
一、公訴意旨略以：被告乙○○與真實姓名年籍不詳之男子，共同基於意圖為自己不
    法所有之犯意聯絡，於民國九十一年五月六日上午某時許，由乙○○駕駛車號Ｌ
    ＪＫ─二四五號重型機車搭載該男子，由台北縣三重市○○路起，跟蹤甲○○所
    駕駛之車號ＬＨ二─九一三號重型機車至台北市中山區○○○路○段五十巷內，
    嗣見甲○○將上開機車停放於該處離去後，即由乙○○負責把風，而由該不詳姓
    名男子持可作為凶器使用之鐵錘及不詳工具，撬開甲○○所有之機車車鎖並啟動
    正欲逃離之際，適為甲○○發現制止，該男子始棄車逃逸，而乙○○則因不及逃
    逸而為甲○○報警當場查獲。因認被告涉犯刑法第三百二十一條第一項第三款攜
    帶凶器竊盜罪嫌。
二、按犯罪事實應依證據認定之，無證據不得推定其犯罪事實。又不能證明被告犯罪
    者，應諭知無罪之判決，刑事訴訟法第一百五十四條、第三百零一條第一項分別
    定有明文。又被害人所述被害情形如無瑕疵可指，而就其他方面調查又與事實相
    符，其供述始足據為判決之基礎；且告訴人之告訴，係以使被告受刑事訴追為目
    的，是其陳述是否與事實相符，仍應調查其他證據以資審認（最高法院三十二年
    上字第六五七號、五十二年台上字第一三００號判例參照）。又事實之認定，應
    憑證據，如未能發現相當證據，或證據不足以證明，自不能以推測或擬制之方法
    ，為裁判基礎（最高法院四十年台上字第八六號判例參照）。另認定犯罪事實所
    憑之證據，雖不以直接證據為限，間接證據亦包括在內；然而無論直接或間接證
    據，其為訴訟上之證明，須於通常一般之人不致有所懷疑，而得確信其為真實之
    程度者，始得據為有罪之認定，倘其證明尚未達到此一程度，而有合理之懷疑存
    在時，即無從為有罪之認定，亦有最高法院七十六年台上字第四九八六號判例可
    資參照。
三、公訴意旨認被告乙○○涉有刑法第三百二十一條第一項第三款竊盜犯行，無非係
    以告訴人甲○○指訴、贓物認領保管單為其主要論據。訊據被告乙○○堅決否認
    前揭犯行，辯稱：伊是從關渡出來，從大度路轉承德路，伊在承德路、民生西路
    口時才載那名男子，當時伊在等紅燈待轉，該男子問前面二、三個人，是否可以
    載一程，但都沒有人，該男子問伊方不方便載他到馬偕醫院，伊表示順路可以搭
    載，到了馬偕醫院旁邊巷子，該男子道謝就走了，該男子到巷內做什麼伊不清楚
    等語。經查：被告乙○○居住在台北市○○區○○路三段三０一巷二八弄二三號
    四樓，業據被告到庭時提出身分證為證，告訴人甲○○雖指稱在台北縣三重市○
    ○路時看到被告及該男子等情，然以告訴人甲○○與被告等並不熟識，如何能在
    該男子偷竊之前既已注意被告二人，實有疑問？次查：告訴人甲○○指稱其機車
    與一般機車並無差別，其重型機車為山葉廠牌、排氣量一二五ＣＣ、九十年九月
    出廠；而被告所有並於當天所騎重型機車，為山葉廠牌、排氣量一二五ＣＣ，有
    各該車號查詢重型機車車籍附卷可稽。被告自己已有機車可供騎乘，而告訴人所
    有機車又無特別之處，被告二人有必要從三重市一直跟隨告訴人之後到案發地點
    才行竊？何況，告訴人機車有上鎖？被告二人果真要竊取已上鎖之重型機車，則
    到處均可行竊，又何必從三重市一路跟隨在告訴人之後到台北市○○○路告訴人
    停車上鎖之後才動手而如此大費周章，豈不與一般常情有違？又查：被告乙○○
    前一天與其大嫂黃淑萍相約在馬偕醫院，因為當天雙方均未準時到達，被告與其
    大嫂利用行動電話聯絡，即約在案發地點巷子口見面，告訴人報警查獲被告後，
    其大嫂亦剛好趕到現場等情，業據證人黃淑萍於偵查中證述明確，核與被告乙○
    ○供述相符，復有行動電話通聯紀錄附卷可證。被告乙○○如有意與該男子共同
    行竊，怎會在該男子行竊當時打電話給其大嫂而未注意該男子行竊情況，以便接
    應？又被告乙○○為警查獲時，怎會如此碰巧其大嫂黃淑萍正好趕到該巷子口？
    復查：告訴人甲○○發現該男子欲行竊其機車時，詢問該男子時，該男子即跑掉
    ，被告乙○○如與該男子共同行竊，怎不會發動好機車在旁邊接應？而等告訴人
    甲○○反過來取走被告乙○○機車鑰匙時，反而責問告訴人為何拿取其機車鑰匙
    ，且很生氣對待告訴人？另查：質問被告為何警訊不承認搭載該男子？答以因好
    意載該男子，怎會遇到這種事，當時很害怕等情，亦與一般常人遇到特殊情況會
    害怕並無不同。末查：縱認該男子有行竊犯行，亦不能僅憑被告曾載該男子即認
    被告與該男子係共犯。綜上所述，被告乙○○所涉上開竊盜犯行，尚屬無從證明
    。此外，復查無其他積極證據足認被告有何竊盜之犯行，揆諸前揭之說明，自應
    為被告無罪之諭知。
五、據上論斷，應依刑事訴訟法第三百零一條第一項，判決如主文。
本案經檢察官王怡菁到庭執行職務。
中      華      民      國      九十二      年    三    月      十一    日
    臺灣臺北地方法院刑事第九庭
                                                    法  官  薛中興
右正本證明與原本無異
如不服本判決，應於判決送達後十日內，向本院提出上訴狀（應附影本）。
                                                    書記官  王黎輝
中      華      民      國      九十二      年    三    月      十一    日


司法院資訊處製作；財團法人民間司法改革基金會備份。
